臺灣桃園地方法院民事簡易判決
110年度桃簡字第348號
原      告  王瓅萱
訴訟代理人  沈威緻
被      告  陳碧玉

上列當事人間請求修復漏水等事件，本院於民國110年12月20日
言詞辯論終結，判決如下：
　　主    文
被告應給付原告新臺幣肆萬貳仟壹佰玖拾捌元，及自民國一一０
年十二月二十一日起至清償日止，按週年利率百分之五計算之利
息。
原告其餘之訴駁回。
訴訟費用（除減縮部分外）由被告負擔百分之三十五，餘由原告
負擔。
本判決第一項得假執行。
    事實及理由
壹、程序部分：
　　按簡易訴訟之訴狀送達後，原告不得將原訴變更或追加他訴
    ，但擴張或減縮應受判決事項之聲明者，不在此限，民事訴
    訟法第436條第2項適用同法第255條第1項但書第3款定有明
    文。經查，原告起訴時請求：「被告應給付原告新臺幣（下
    同）40萬元。」（見本院卷第5頁），嗣於本院審理中減縮
    聲明為：「被告應給付原告12萬元，及自110年12月21日起
    至清償日止，按週年利率5％計算之利息。」（見本院卷第13
    5頁），核屬減縮應受判決事項之聲明，應予准許。
貳、實體部分：
一、原告主張：原告為桃園市○○區○○路00巷00號1至4樓公寓（下
    稱系爭公寓）之1樓房屋（下稱1樓房屋）所有權人，被告為
    系爭公寓之3樓房屋（下稱3樓房屋）之所有權人，因系爭3
    樓房屋專有部分之T型三通排水管（下稱系爭專有水管）老
    舊破損而產生漏水（下稱系爭漏水）至1樓房屋，致1樓房屋
    浴室旁臥室木隔間牆（下稱系爭隔間牆）、衣櫃及矮櫃（下
    稱系爭衣櫃）受潮而損壞。被告自應賠償因系爭漏水所生之
    系爭專有水管更換費用4,500元、管道間開口（下稱系爭管
    道開口）復原費用1萬4,500元、隔間牆、衣櫃拆除及重新施
    作費用（下稱施作費用）扣除折舊後之費用分別為9,250元
    、1萬3,448元、1樓浴室天花板孔洞（下稱系爭天花板）復
    原費用為5,000元，合計4萬6,698元之損害，原告復因系爭
    漏水侵害居住安寧精神痛苦不已，被告應賠償精神慰撫金7
    萬3,302元，上開損害合計12萬元，爰依侵權行為及所有人
    物上請求權規定，提起本件訴訟等語，並聲明：如減縮後聲
    明。
二、被告則以：水電師傅說3樓房屋沒有漏水等語，資為抗辯，
    並聲明：原告之訴駁回。
三、本院之判斷：
　㈠經查，原告及被告分別為1樓、3樓房屋所有權人等情，有土
    地、建物所有權狀、登記謄本及桃園市政府地方稅務局房屋
    稅籍證明書附卷可參（見本院卷第9至10頁、第30至32頁、
    第41至42頁、第45頁），堪信為真實。
  ㈡按因故意或過失，不法侵害他人之權利者，負損害賠償責任
    。土地上之建築物或其他工作物所致他人權利之損害，由工
    作物之所有人負賠償責任。但其對於設置或保管並無欠缺，
    或損害非因設置或保管有欠缺，或於防止損害之發生，已盡
    相當之注意者，不在此限，民法第184條第1項前段、第191
    條第1項定有明文。經查，本院囑託社團法人台灣住宅品質
    消費者保護協會（下稱台灣住保會）鑑定1樓房屋漏水原因
    ，鑑定結果略以：1樓房屋管道間排水管有堵塞積水現象，
    系爭隔間牆有受潮之瑕疵，3樓房屋經積水測試並加入食用
    色劑（下稱色劑），旋即於管道間內滲漏大量色劑，滲漏水
    位置為3樓房屋排水管（支管）與公共管線（幹管）銜接處
    之T型三通排水管即系爭專有水管，系爭專有水管有老舊破
    損之瑕疵等情，有台灣住保會鑑定報告書（下稱系爭鑑定報
    告）附卷可參（見本院卷第109至130頁），並有系爭隔間牆
    、衣櫃因漏水損壞之照片附卷可參（見本院卷第13至22頁）
    ，而系爭鑑定報告，係台灣住保會鑑定人員於現場進行拍照
    ，並以專業儀器進行測試、檢測等勘驗，再依其專業知識而
    為上開判斷，自得採為證據，從而，系爭隔間牆、衣櫃受潮
    損壞係因3樓房屋之系爭專有水管漏水所致，被告抗辯3樓房
    屋無漏水云云（見本院卷第135頁反面），自不可採。另系
    爭專有水管為3樓房屋專有部分水管而非公共管線，有系爭
    鑑定報告附卷可參（見系爭鑑定報告第114頁反面），並有
    照片附卷可參（見本院卷第118頁），則系爭專有水管自應
    由被告負責維護，被告維護不當，致系爭專有水管老舊破損
    導致漏水，造成原告受有損害，自應由被告負侵權行為損害
    賠償之責。
  ㈢請求項目：
　⒈按負損害賠償責任者，除法律另有規定或契約另有訂定外，
    應回復他方損害發生前之原狀；該項情形，債權人得請求支
    付回復原狀所必要之費用，以代回復原狀，民法第213條第1
    項、第3項定有明文。
　⒉修繕費用：
　　經查，原告主張系爭管道開口復原費用為1萬4,500元、隔間
    牆、衣櫃施作費用扣除折舊後之費用分別為9,250元、1萬3,
    448元、天花板復原費用為5,000元等情，有系爭鑑定報告可
    參（見本院卷第114頁反面至第115頁）。系爭漏水既造成系
    爭隔間牆、衣櫃受潮而損壞，隔間牆、衣櫃施作費用扣除折
    舊後之費用，自為系爭漏水所生損害之回復原狀費用。又為
    查明及修繕系爭漏水而鑿開系爭管道開口及天花板，亦屬系
    爭漏水所生之損害，系爭管道開口及天花板復原費用自為必
    要之回復原狀費用，從而，原告得請求被告給付系爭漏水回
    復原狀費用合計4萬2,198元（計算式：1萬4,500+9,250+1萬
    3,448+5,000=4萬2,198）。至於原告雖請求被告賠償系爭專
    有水管更換費用4,500元，然原告自承被告已自行更換系爭
    專有水管（見本院卷第135頁反面），則原告再請求被告賠
    償系爭專有水管更換費用4,500元自無理由。
　⒊精神慰撫金：
　　經查，系爭漏水雖造成原告1樓房屋之系爭隔間牆、衣櫃受
    潮已見前述，惟1樓房屋無持續性滲漏水等情，有系爭鑑定
    報告附卷可參（見本院卷第114頁反面），並有照片可佐（
    見本院卷第115頁反面至第116頁），本院審酌上情，以及系
    爭漏水滲漏至1樓房屋之範圍、程度、位置，尚難認系爭漏
    水已達嚴重影響原告居住安寧而屬情節重大之程度，是原告
    以系爭漏水侵害其居住安寧人格利益情節重大為由，請求精
    神慰撫金7萬3,302元，自屬無據。
四、按給付無確定期限者，債務人於債權人得請求給付時，經其
    催告而未為給付，自受催告時起，負遲延責任。其經債權人
    起訴而送達訴狀，或依督促程序送達支付命令，或為其他相
    類之行為者，與催告有同一之效力。又遲延之債務，以支付
    金錢為標的者，債權人得請求依法定利率計算之遲延利息，
    而應付利息之債務，其利率未經約定，亦無法律可據者，週
    年利率為5％，民法第229條第2項、第233條第1項前段及第20
    3條分別定有明文。經查，上開債務以支付金錢為標的，給
    付無確定期限，亦無約定利率，被告應自受催告時起，負遲
    延責任，給付週年利率5％遲延利息，而起訴狀繕本於110年1
    月7日寄存送達被告，有本院送達證書在卷可稽（見本院卷
    第49頁），於同年月17日生送達效力，被告自起訴狀送達翌
    日即同年月18日即應負遲延利息給付責任，原告請求被告給
    付上開債務自同年12月21日起至清償日止，按週年利率5％計
    算之利息，未逾上開得請求被告給付遲延利息之範圍，自有
    理由。
五、綜上所述，原告依侵權行為法律關係，被告應給付原告4萬2
    ,198元，及自110年12月21日起至清償日止，按週年利率5％
    計算之利息，為有理由，應予准許，逾此範圍之請求，則屬
    無據，應予駁回。
六、本件事證已臻明確，兩造其餘攻擊、防禦方法及證據資料，
    經本院審酌後，認對於判決結果不生影響，爰不一一論述，
    併此敘明。
七、本件原告勝訴部分係依民事訴訟法第427條適用簡易程序所
    為被告敗訴之判決，爰依同法第389條第1項第3款規定，依
    職權宣告假執行。 
八、訴訟費用負擔之依據：民事訴訟法第79條。　　
中　　華　　民　　國　　111 　年　　1 　　月　　14　　日
                  桃園簡易庭  法  官  張明宏
以上為正本係照原本作成。
如不服本判決，應於送達後20日內，向本院提出上訴狀並表明上
訴理由，如於本判決宣示後送達前提起上訴者，應於判決送達後
20日內補提上訴理由書（須附繕本）。
如委任律師提起上訴者，應一併繳納上訴審裁判費。   
中　　華　　民　　國　　111 　年　　1 　　月　　14　　日
                              書記官  石曉芸